【裁判字號】    89,上訴,166
【裁判日期】    890321
【裁判案由】    違反槍砲彈藥刀械管制條例
【裁判全文】
臺灣高等法院臺南分院刑事判決          八十九年度上訴字第一六六號  Ａ
      上  訴  人
      即  被  告  甲  ○  ○
      指定辯護人  本院公設辯護人  乙  ○  ○
右上訴人因違反槍砲彈藥刀械管制條例案件，不服臺灣嘉義地方法院八十八年度訴字
第五六六號中華民國八十八年十二月二十八日第一審判決（起訴案號：臺灣嘉義地方
法院檢察署八十八年度偵字第五六六三號），提起上訴，本院判決如左：
      主      文
上訴駁回。
      事      實
一、甲○○曾於民國（下同）八十七年一月間，在嘉義市體育場夜市，向姓名、年籍
    均不詳之成年人所擺設之攤販，購得不具殺傷力之仿貝瑞塔廠（ＢＥＲＥＴＴＡ
    ）半自動手槍製造之玩具手槍（槍枝管制編號：0000000000號）一把
    ，竟於八十七年五月間某日，在其位在嘉義市○○路之租住處內，未經許可，以
    換裝土造金屬槍管方式改造，使該玩具槍變成可擊發子彈，具殺傷力之玩具手槍
    後，未經許可予以持有。甲○○復於八十七年五月間某日，在同一處所，未經許
    可，將其於前開購買玩具手槍時所附贈，不具殺傷力之玩具手槍子彈其中四發，
    接續以填裝底火方式，改造成為可擊發、具殺傷力之改造子彈後，並基於未經許
    可持有之概括犯意持有之。甲○○復於八十八年一月中旬，自其前開位於嘉義市
    ○○路之住處搬離時，發現其父親陳世豪生前所遺留、具有殺傷力之制式口徑九
    厘米半自動手槍子彈三發（彈底標記分別為：”Ｂ─ＷＥＳＴ  ９Ｘ１８”二發
    、”３８  ８８”一發）、口徑七點六二厘米半自動手槍子彈一發（彈底標記為
    ”３１１８９”）後，乃基於前揭之概括犯意，未經許可，予以持有。嗣於八十
    八年八月十七日凌晨零時二十分許，為警持搜索票在其位於嘉義市○區○○路四
    一二號九樓五之租住處內查獲上情，並扣得前開制式子彈四顆、改造之子彈四顆
    （因鑑驗試射其中二顆），及改造之玩具手槍一把（含彈匣一個）。
二、案經嘉義市警察局移請臺灣嘉義地方法院檢察署檢察官偵查起訴。
      理      由
一、右揭改造子彈及未經許可持有子彈之事實，業據上訴人即被告甲○○坦承不諱。
    而前揭制式子彈，確為被告之父陳世豪生前所遺留，為被告取得後，未經許可持
    有等情，核與被告之母親蔡雪貞到庭證稱：「（問：這子彈是你先生的？）是我
    在整理我先生遺物時發現的，那時是住在杭州四街，要搬到小雅路時發現的，我
    有藏好。」、「（再問：為何會在小孩子的身上？）因為小孩子幫我自小雅路搬
    到現住處時，小孩他自己發現的。」等語相符（原審卷第九十二頁背面第五行以
    下），此外，被告之父陳世豪生前所遺留上開四顆子彈，為制式子彈，另四顆經
    被告改造之子彈（其中二顆業已試射），亦為可擊發、具殺傷力之子彈，此有內
    政部警政署刑事警察局八十八年八月二十日刑鑑字第八二八六０號鑑驗通知書附
    卷可稽，事證明確，被告前揭自白，核與事實相符，自堪採信，其改造子彈、未
    經許可持有子彈之上開犯行，均堪認定。再訊據被告矢口否認有改造槍枝之犯行
    ，並辯稱：該金屬槍管係買玩具槍時，一併購買之現成品，伊固曾徒手抽換，惟
    查獲時，已予拆解並未組裝，應無殺傷力云云。惟查被告於原審法院審理時業已
    供明：「（問：你有換過槍管？是換那一枝？）是的。（法官逐一提示扣案槍枝
    ，至槍號0000000000號，被告答稱改造過此槍。」、「（問：鐵的槍
    管如何來？）我是多買一枝槍管，是向買槍的人同一天買的。」、「（問：你是
    抽換塑膠的槍管？）是的。」、「（你將塑膠槍管換成鐵管是在何時？）買回來
    後在八十七年五月間換的：：」（原審卷第三十一、三十二頁）等語在卷，則依
    被告前開所供，顯見被告於八十七年五月間，確曾將上開玩具手槍之槍管，由塑
    膠管抽換改造成金屬槍管無訛。而前開玩具手槍，經送驗之結果，認係仿貝瑞塔
    廠半自動手槍製造之玩具手槍，經換裝土造金屬槍管改造而成，機械性能良好，
    具殺傷力等情，此經內政部警政署刑事警察局鑑定屬實，有該局八十八年八月二
    十日刑鑑字第八二八六０號鑑驗通知書附於偵查卷內可稽，故被告未經許可而製
    造可發射子彈具有殺傷力玩具手槍，並未經許可，予以持有之犯行，足堪認定。
    至於被告於前揭時、地經警查獲時，該玩具手槍確已組合完成（內含金屬槍管）
    等情，此據證人即查獲員警顏文亮結證在卷（原審卷第七十三頁背面及七十四頁
    ），並有其所提出查獲時所拍攝之照片二幀在卷可按（原審卷第四十七頁），則
    被告前揭辯稱：查獲時，已予拆解並未組裝云云，即不可採信。況被告於前揭時
    日，改造上開玩具手槍，其犯罪行為即已成立，殊不因其事後，另行予以拆解，
    而將原本已構成犯罪之行為，變更為無犯罪。此外，復有前揭玩具手槍一把（含
    彈匣一個）扣案可資佐證，事證明確，被告前揭所辯，顯屬卸責之詞，殊無足採
    ，其此部分之犯行，亦堪認定。
二、按「改造模型槍」係指由「產製槍械合法廠商製造」之不具發射功能制式槍枝模
    型，經加工改造或得輕易改裝或加裝而具有發射功能及殺傷力之槍枝，而「其他
    可發射金屬或子彈具有殺傷力之各式槍枝」則係指改造模型槍以外，製造、改造
    具殺傷力之其他槍枝而言，故以玩具槍改造成具殺傷力者屬之（八十七年二月二
    十七日司法院第三十八期司法業務研究座談會第二則參照），則扣案之前揭槍枝
    既為「仿貝瑞塔廠」半自動手槍製造之玩具手槍，有如上述，顯然與前揭所謂模
    型槍有別。故核被告甲○○未經許可製造具殺傷力玩具手槍之行為，應係犯槍砲
    彈藥刀械管制條例第十一條第一項之未經許可，製造可發射子彈具有殺傷力之玩
    具手槍罪名，公訴意旨漏未斟酌此點，而認被告係犯同法第十條第一項之罪，尚
    有未洽，惟其基本事實同一，本院自應予審理，並變更其起訴法條。至於被告未
    經許可製造具殺傷力子彈之行為，則係犯同條例第十二條第一項之未經許可製造
    子彈罪名。又被告製造子彈後，進而持有子彈之犯行，與其後其持有上開制式子
    彈之犯行間，時間緊接，構成要件相同，顯係基於概括犯意為之，為連續犯，應
    以一罪論，並加重其刑。而被告製造玩具手槍、子彈之行為，已吸收其後之持有
    行為，故其嗣後之持有行為，不另論罪。又被告所犯製造玩具手槍及子彈之行為
    ，絕不可能由被告一人單獨以一行為而完成，公訴人認係被告一行為觸犯前揭二
    罪名，而有裁判上一罪關係，容有誤會，自應依數罪併罰之例處斷。
三、原審認被告之罪證明確，因予適用槍砲彈藥刀械管制條例第十一條第一項、第十
    二條第一項，刑法第十一條前段、第四十二條第二項、第五十六條、第五十一條
    第五、七款、第三十八條第一項第一款、罰金罰鍰提高標準條例第二條、現行法
    規所定貨幣單位折算新台幣條例第二條等規定，並審酌被告之素行、犯罪之動機
    、目的、手段、品行、犯罪所生危害及犯後態度等一切情形，就被告所犯未經許
    可製造可發射子彈具有殺傷力之玩具手槍部分，量處有期徒刑五年二月，併科罰
    金新臺幣三萬元；就所犯未經許可製造子彈部分，量處有期徒刑一年三月，併科
    罰金新臺幣三萬元；並定其應執行刑為有期徒刑六年，併科罰金新臺幣五萬元。
    併科罰金部分均諭知如易服勞役以銀圓三佰元即新臺幣九佰元折算一日之標準。
    扣案之改造仿貝瑞塔廠玩具手槍一把（槍枝管制編號：0000000000，
    含彈匣一個）及前開制式子彈四顆、改造之子彈二顆（另外二顆業已因鑑驗試射
    耗失），係違禁物，均應依法宣告沒收。至於在八十八年八月十七日所查扣之工
    具一批、砂紙一捲、分解圖一張，及雜誌一本等物，尚非應沒收之違禁物，亦無
    積極證據證明為供被告犯罪所用之物，爰不予宣告沒收。又按保安處分係對受處
    分人將來之危險性所為拘束其身體、自由等之處置，以達教化與治療之目的，為
    刑罰之補充制度，本諸法治國家保障人權之原理及刑法之保護作用，其法律規定
    之內容，應受比例原則之規範，使保安處分之宣告，與行為人所為行為之嚴重性
    、行為人所表現之危險性，及對於行為人未來行為之期待性相當。槍砲彈藥刀械
    管制條例第十九條第一項規定：「犯第七條、第八條、第十條、第十一條、第十
    二條第一項至第三項、第十三條第一項至第三項之罪，經判處有期徒刑者，應於
    刑之執行完畢或赦免後，令入勞動場所，強制工作，其期間為三年。」此項規定
    不問對行為人有無預防矯治其社會危險性之必要，一律宣付強制工作三年之部分
    ，限制其中不具社會危險性之受處分人之身體、自由部分，其所採措施與所欲達
    成預防矯治之目的及所需程度，不合憲法第二十三條所定之比例原則，大法官會
    議釋字第四百七十一號著有解釋在案。故犯該條例第十九條第一項所列舉之罪，
    依個案情節符合比例原則部分，固應適用該條例宣告保安處分；至不符部分而應
    宣告保安處分者，則仍由法院斟酌刑法第九十條第一項規定之要件，依職權為之
    。本案被告犯有上開犯行，其情節尚輕，遽以依槍砲彈藥刀械管制條例第十九條
    第一項規定，宣告強制工作，顯失比例。而被告並無前科，已如前述，且其平日
    生活單純、交往正常，此亦有嘉義市警察局第二分局長竹派出所素行調查表一紙
    附於偵查卷內可稽，是被告所為尚與刑法第九十條第一項規定：「有犯罪之習慣
    或以犯罪為常業或因遊蕩或懶惰成習而犯罪者，得於刑之執行完畢或赦免後，令
    入勞動場所，強制工作。」之要件有間，自亦無庸依此為強制工作之諭知，附此
    敘明。本院經核原判決認事用法及量刑，俱無不合。被告上訴意旨空言指摘原判
    決量刑過重而有不當之處，為無理由，應予駁回。
據上論斷：應依刑事訴訟法第三百六十八條，判決如主文。
本案經檢察官蘇南桓到庭執行職務。
中    華    民    國      八十九      年      三      月      二十一    日
                                  臺灣高等法院臺南分院刑事第一庭
                                      審判長法官  鄭    文    肅
                        法官  楊    明    章
                                            法官  王    浦    傑
右正本證明與原本無異。
如不服本判決，應於判決送達後十日內向本院提出上訴狀，其未敘述理由者並應於提
出上訴狀後十日內向本院補提理由書（應附繕本)。
                                      法院書記官  張    清    良
中    華    民    國      八十九      年      三      月      二十三    日
附錄：
槍砲彈藥刀械管制條例第十一條第一項
未經許可製造、販賣或運輸彈藥者，處六月以上五年以下有期徒刑。
槍砲彈藥刀械管制條例第十二條第一項
未經許可製造、販賣或運輸刀械者，處一年以下有期徒刑。


司法院資訊處製作；財團法人民間司法改革基金會備份。
